【裁判字號】    90,台上,7537
【裁判日期】    901213
【裁判案由】    盜匪等罪
【裁判全文】
最高法院刑事判決                                九十年度台上字第七五三七號
    上  訴  人    丙○○
                  乙○○
                  甲○○
右上訴人等因盜匪等罪案件，不服台灣高等法院中華民國九十年八月三十日第二審判
決（九十年度上訴字第一七二九號，起訴案號：台灣士林地方法院檢察署八十九年度
偵字第三七五八、三八七六、四六四二號），提起上訴，本院判決如左：
    主  文
原判決關於丙○○、甲○○部分，及乙○○盜匪部分撤銷，發回台灣高等法院。
其他上訴駁回。
    理  由
一撤銷發回（丙○○、甲○○，乙○○盜匪）部分
本件原判決認定上訴人丙○○、乙○○、甲○○三人，因償債或缺錢花用，遂夥同張
朝亮、劉榮馴、王大可、姜大立、曹潤生、趙喜平及年籍姓名均不詳綽號「小胖」、
「阿財」、「小白」之成年男子，共同基於意圖為自己不法所有之概括犯意聯絡，於
原判決附表壹所示時、地，或二人，或三人、或四人一組，由張朝亮分持其於民國八
十八年間在板橋某不知名賭場購得，具殺傷力之德製八厘米改造模型槍，及在不詳地
點購得，類似九○不詳材質手槍（因未扣案，無法證明具殺傷力），其餘之人則分持
西瓜刀、螺絲起子等，共同以強暴致使他人無法抗拒之方式，強取吳淑蘭等人之財物
，並趁機逼迫吳淑蘭等人說出金融卡密碼，持以盜領存款多次，有關其等歷次犯行之
犯罪行為人、犯罪時間、地點、被害人、犯罪方法及犯罪所得，詳如原判決附表壹所
示等情，因而撤銷第一審關於此部分之判決，改判依牽連關係從一重論處上訴人三人
共同連續意圖為自己不法之所有，以強暴致使不能抗拒而取他人之物罪刑，固非無見
。
惟查：(一)原判決初認定綽號「小胖」之人為本件共犯，但原判決又援引附表為事實之
一部，於附表壹詳列各次犯行之犯罪行為人，惟就原判決附表壹之記載觀之，所列犯
罪行為人中並無「小胖」其人，原判決理由六亦說明「小胖」並未參與本件犯行（原
判決第十二頁倒數第四行至第十三頁第二行、第十三頁倒數第二行至第十四頁第九行
），但理由二又謂「小胖」為本件共犯（原判決第九頁第八行）。另原判決事實欄並
未認定蕭春萌、黃秀蘭為本件之被害人，理由欄尤說明上訴人乙○○並未有強盜蕭、
黃二人財物之犯行（見原判決第十三頁第二行至第六行、第十四頁第九行至第十四行
，按此部分與上訴人丙○○、甲○○二人無關），但理由一又援引蕭、黃二人之指訴
，為主要判決基礎之一（原判決第五頁倒數第二行）。又原判決理由一初謂上訴人三
人對原判決附表壹所載犯罪事實「均供承不諱」（原判決第五頁倒數第五行至第七行
），惟理由三又謂「上訴人三人犯罪後否認部分犯行」云云（原判決第十一頁第十、
十一行），據以為量刑審酌之依據，事實欄前後之記載，及理由欄先後之論述，均未
盡相符。(二)依卷內資料，原判決附表壹編號七部分，被害人黃天勇均指搶徒為三人（
偵字第三七五八號卷(一)第三○八頁反面、卷(二)第一二一頁反面，偵字第三八七六號卷
第十三頁反面），與上訴人乙○○（偵字第三七五八號卷(一)第三二六頁反面、卷(二)第
一一六頁反面）及共犯劉榮馴（偵字第三七五八號卷(二)第十五頁，偵字第五九五六號
卷第七十一頁反面、第八十八頁、第九十七頁）、張朝亮（偵字第三七五八號卷(一)第
三○八頁反面、卷(二)第一二一頁反面，偵字第三八七六號卷第十三頁反面）所稱之四
人，並不相符，實情究何﹖原審未進一步予以究明，竟遽採上開各人之供述為判決基
礎，證據理由，亦有矛盾。(三)瓦斯槍為槍砲彈藥刀械管制條例第四條第一項第一款管
制之槍械，依同條例第八條第四項規定，未經許可，不得持有。而依原判決認定之事
實，原判決附表壹編號四部分，上訴人丙○○與共犯王大可、趙喜平等係持「瓦斯噴
槍」行搶等情，如果無訛，該所謂之「瓦斯噴槍」（原判決附表載為「瓦斯槍」）
，其構造如何﹖有無殺傷力﹖是否為槍砲彈藥刀械管制條例第四條第一項第一款管制
之槍械，因關法律之適用，即應詳予查明，原審亦未詳究明白。(四)依原判決附表壹之
記載，除編號九部分上訴人丙○○、甲○○與共犯張朝亮、「阿財」；編號十部分上
訴人丙○○、乙○○與共犯張朝亮、甲○○係持「改造模型槍」行搶，及如前述編號
四部分外，其餘編號一、二、六、七部分，上訴人與共犯等係持「未扣案，無法證明
具殺傷力」之手槍行搶，編號三、五、八、十一部分行搶時則未帶槍枝，倘若屬實
，則各該部分，即不能依牽連關係論處上訴人等未經許可持有改造模型槍罪刑，乃原
判決對上訴人等各次犯行所犯之罪名，未逐一詳予區分論述，於理由二籠統說明「被
告（上訴人）丙○○、乙○○、甲○○及其他共犯持槍及子彈強盜他人財物，核其等
所為，均係犯懲治盜匪條例第五條第一項第一款之強盜罪、槍砲彈藥刀械管制條例第
十條第四項未經許可持有改造模型槍罪、第十二條第四項未經許可持有子彈罪（按原
判決並未認定上訴人等持有子彈）」（原判決第八頁第六行至第八行），旋又謂「被
告三人分別與張朝亮、劉榮馴、王大可、姜大立、曹潤生、趙喜平、『小胖』、『阿
財』及『小白』就上開強盜、槍砲、詐欺，各有犯意聯絡及行為分擔，皆為共同正犯
」（原判決第九頁第七行至第九行）。另本件扣案如原判決附表所載之美工刀一支
、小型開山刀一支、鋼管切割器三支、鑿刀一支、伸縮刀一支，原判決並未認定係供
本件犯罪所用之物，竟又以「係供上訴人三人犯罪所用」為由，諭知沒收（原判決第
十二頁第三、四行），亦有未當，應認有發回更審之原因。關於詐欺罪部分，因原判
決認與發回（盜匪及槍砲）部分有方法結果之裁判上一罪關係，併予發回。又槍砲彈
藥刀械管制條例已於九十年十一月十四日修正公布，原第十九條之規定並經予以刪除
，更審時應注意及之，併予明。
二駁回（乙○○偽造公印文）部分
查第三審上訴書狀，應述上訴之理由，其未述者，得於提起上訴後十日內補提理
由書於原審法院，已逾上述期間，而於第三審法院未判決前仍未提出上訴理由書狀者
，第三審法院應以判決駁回之，刑事訴訟法第三百八十二條第一項、第三百九十五條
後段規定甚明。本件上訴人乙○○因偽造公印文案件，不服原審判決，於九十年九月
二十一日提起上訴（未聲明一部上訴），並未述此部分之上訴理由，迄今逾期已久
，於本院未判決前仍未提出，依上開規定，其此部分之上訴即非合法，應予駁回。
據上論結，應依刑事訴訟法第三百九十五條後段、第三百九十七條、第四百零一條，
判決如主文。
中      華      民      國     九十     年     十二     月     十三     日
                              日最高法院刑事第二庭
                                  審判長法官  莊  來  成
                                        法官  謝  俊  雄
                                        法官  白  文  漳
                                        法官  蘇  振  堂
                                        法官  邵  燕  玲
      右正本證明與原本無異
                                              書  記  官
中      華      民      國     九十     年     十二     月     二十     日


司法院資訊處製作；財團法人民間司法改革基金會備份。
